【裁判字號】    97,交聲,264
【裁判日期】    971230
【裁判案由】    違反道路交通管理處罰條例
【裁判全文】
臺灣宜蘭地方法院交通事件裁定         97年度交聲字第264號
移送  機關  交通部公路總局臺北區監理所宜蘭監理站
異  議  人  甲○○
上列異議人即受處分人因違反道路交通管理處罰條例案件，對於
交通部公路局臺北區監理所宜蘭監理站中華民國九十七年九月五
日所為處分（宜監字第裁四三─Ｚ00000000）聲明異議
，本院裁定如下：
    主  文
原處分撤銷。
甲○○不罰。
    理  由
一、原處分意旨略以：異議人即受處分人甲○○駕駛車牌號碼五
    二六─ＡＫ號營業貨運曳引車（下稱系爭曳引車），於民國
    九十七年七月九日八時三十九分許，行經國道三號高速公路
    北上八十三點三公里之限速時速九十公里路段時，經警以雷
    射測速儀測得車速為時速一百零一公里後，即予攔停並掣開
    舉發違反道路交通管理事件通知單（下稱舉發通知單）。嗣
    異議人不服提出申訴，原處分機關於函詢舉發機關後，仍依
    道路交通管理處罰條例第三十三條第一項第一款，裁處異議
    人罰鍰新臺幣三千五百元等語。異議人甲○○則坦承系爭曳
    引車確於舉發時、地遭警攔停掣單舉發，惟否認有何超速違
    規行為，並持：依系爭曳引車行車紀錄器所紀錄之行車速度
    ，即證系爭曳引車於舉發時之車速並未超過時速一百公里；
    又爭曳引車之行車紀錄器已經樺崎實業股份有限公司（下稱
    樺崎公司）定期檢驗合格且功能正常，益徵其未超速違規行
    為，爰請撤銷原處分等語。
二、按汽車行駛於高速公路、快速公路或設站管制之道路，不遵
    使用限制、禁止、行車管制及管理事項之管制規則而有下列
    行為者，處汽車駕駛人新臺幣三千元以上六千元以下罰鍰：
    一、行車速度超過規定之最高速限或低於規定之最低速限，
    道路交通管理處罰條例第五十五條第二款固定有明文。次按
    ，按法院受理交通事件，準用刑事訴訟法之規定，道路交通
    管理處罰條例第八十九條前段定有明文，是刑事訴訟法中有
    關舉證責任、證據調查等相關規定，在與行政秩序罰之本質
    不相牴觸的前提下，自應予以準用。又依刑事訴訟法第一百
    五十四條第二項規定，犯罪事實應依證據認定之，無證據不
    得認定犯罪事實；而認定犯罪事實所憑之證據，雖不以直接
    證據為限，間接證據亦包括在內，然而無論直接證據或間接
    證據，其為訴訟上之證明，須於通常一般之人均不致有所懷
    疑，而得確信其為真實之程度者，始得據為有罪之認定，倘
    其證明尚未達此一程度，而有合理之懷疑存在，法院即應為
    諭知被告無罪之判決（最高法院七十六年度臺上字第四九八
    六號判例參照）。此一原則，於法院審理行為人違反道路交
    通管理處罰條例案件時，自當有其適用。
三、經查：
  (一)異議人甲○○駕駛系爭曳引車於九十七年七月九日八時三十
    九分許，行經國道三號高速公路北上八十三點三公里之限速
    時速九十公里路段時，經警以雷射測速儀測得車速為時速一
    百零一公里而攔停掣單舉發之過程，業據證人即舉發警員
    開丞到庭結證：其操作雷射測速儀值勤已有七年經驗，本件
    係於舉發時、地使用雷射測速儀進行一對一測速，測得異議
    人駕駛之系爭曳引車時速為一百零一公里，超過設定之時速
    一百公里標準始予攔停舉發，但異議人旋自車內取下行車紀
    錄紙，其當場檢視該紙紀錄之車速，確實均未超過時速一百
    公里等語綦詳，復有該份行車紀錄紙存卷足考。是以異議人
    甲○○於警攔停後，旋即取下系爭曳引車內之行車紀錄紙供
    警檢視，可見卷附行車紀錄紙所載數據，並非偽造，復未遭
    變造、更換抑或竄改，當可採憑。
  (二)系爭曳引車之行車紀錄器，前於九十六年十月十二日經樺崎
    公司定期檢測合格，功能正常，此見卷附系爭曳引車行車紀
    錄器定期檢測合格證明即知。秉此參之各項科學儀器均存在
    可容許之誤差，無論何等精密之儀器，於使用前、使用中之
    調校，應皆難完全排除誤差動作之可能之科學理論，即難逕
    斷證人開丞操作之雷射測速儀，關於車速之測定與計算，
    必較系爭曳引車行車紀錄器所載數據精準可信。換言之，證
    人開丞操作之雷射測速儀，雖經經濟部標準檢定合格，但
    系爭曳引車之行車紀錄器，同據樺崎公司檢測合格無誤，客
    觀上皆屬合格功能正常之科學儀器。本件異議人甲○○因信
    賴合格正常之行車紀錄器顯示之行車速度，認其並無違規超
    速行為，實非無據。況證人開丞設定舉發超速違規之標準
    為時速一百公里，今其測得異議人行車速度為時速一百零一
    公里，僅超越設定之標準一公里。執此互核卷附行車紀錄紙
    所示，系爭曳引車於舉發前之時速均甚為接近時速一百公里
    之數據相差甚微，自堪認定本件涉及之雷射測速儀與行車紀
    錄器，因皆經檢測合格而屬具有客觀可信之科學儀器，兩項
    儀器測得之數據，因均在屬儀器誤差之容許範圍內，復無證
    據證明何者確較他項精準無誤，本院實難單憑員警操作使用
    雷射測速儀測得時速一百零一公里之數據結果，逕指異議人
    甲○○駕駛系爭曳引車於舉發時、地，確有超速行車之違規
    行為。此外，舉發機關及原處分機關亦未提供其他詳盡具體
    之證據俾供本院研判，是僅憑現有卷內各項跡證，尚難認定
    異議人甲○○確有如原處分意旨所稱之違規情節屬實。
四、綜上，本件因乏具體證據證明異議人甲○○確於舉發時、地
    超速行車之違規行為，當認異議人聲明異議為有理由，爰依
    道路交通案件處理辦法第二十條撤銷原處分，並諭知異議人
    甲○○不罰。
中    華    民    國    97    年    12    月    30    日
                    交通法庭法  官  陳嘉年
以上正本證明與原本無異。
如不服本裁定，應於裁定送達後5日內，向本院提出抗告狀。（
應附繕本）
                            書記官  葉瑩庭
中    華    民    國    97    年    12    月    30    日


司法院資訊處製作；財團法人民間司法改革基金會備份。
